臺灣橋頭地方法院行政訴訟判決　　　　　 110年度交字第50號
　　　　　　　　　　　　　民國110年9月7日辯論終結
原　　　告　陳志朋　

被　　　告　高雄市政府交通局

代　表　人　張淑娟　
訴訟代理人　蘇健義　
 
上列當事人間交通裁決事件，原告不服被告110年3月12日高市交
裁字第32-ZDB344908號等共6件裁決之處分（如附表編號1至6號
「裁決日期及裁決書號碼」欄所示），提起行政訴訟，本院判決
如下：
    主  文
被告於民國一百一十年三月十二日所作成如附表編號2、3、5、6
號等共四件之交通裁決處分，均撤銷。
原告其餘之訴駁回。
訴訟費用新臺幣參佰元由原告負擔新臺幣壹佰元，餘由被告負擔
。
    事實及理由
一、事實概要：原告駕駛車主中山交通股份有限公司所有之000-
    00號營業半拖車（下稱系爭車輛），分別於附表所示編號1
    至6號之時間、地點，因有六次「行駛高速公路未依規定變
    換車道」之交通違規，經民眾檢具行車紀錄器影像向警政機
    關提出檢舉，由內政部警政署國道公路警察局第四公路警察
    大隊（下稱舉發機關）新營分隊警員莊碧霞查明違規屬實後
    逕行舉發，並分別填掣如附件編號1至6號所示之舉發違規通
    知單予以舉發（附件編號1至6號舉發違規通知單，下合稱系
    爭舉發通知單）。車主不服舉發，於110年1月29日（應到案
    期限內）向被告提出陳述（由原告代撰），經舉發機關於
    110年2月25日以國道警四交字第1104700411號函查復略以：
    「四、‧‧‧本案經再次審視民眾檢舉影像，旨揭車輛於上
    揭時間及路段，多次變換車道未依規定全程使用方向燈，違
    規事實明確，且行為非屬持續性，仍應就各別違規行為分別
    舉發、處罰，本大隊依規定製單舉發，並無違誤」等語。車
    主仍不服，遂依據道路交通管理處罰條例（以下稱處罰條例
    ）第85條第1項規定，向被告告知應歸責人為原告，並申請
    裁決。被告洵依據處罰條例第33條第1項第4款、第63條第1
    項第1款暨違反道路交通管理事件統一裁罰基準及處理細則
    （下稱處理細則）第45條規定，於110年3月12日開立高市交
    裁字第32 -ZDB344908號等如附表所示共6件裁決書（下稱系
    爭6件裁決書），各裁處原告「罰鍰新臺幣（下同）4,500元
    整，並記違規點數1點」之處分（以下合稱原處分）。原告
    仍表不服，遂提起本件行政訴訟。
二、原告主張：違規的部分實屬不知情的情況下發生，被民眾檢
    舉才知曉，望能從輕處分，以示警惕等語。原告並聲明：原
    處分撤銷。
三、被告則答辯以：
（一）經查，原告分別於上開違規時間，駕駛系爭車輛行經國道
      1號南向南向287.2至302.1公里處時，因分別有6次「行駛
      高速公路未依規定變換車道」之交通違規事實，經民眾檢
      舉後，由舉發機關警員製單舉發等情，此有舉發機關110
      年2月25日國道警四交字第1104700411號函、110年3月30
      日國道警四交字第1104700889號函及採證光碟附卷可稽。
      故原告之違規事實，洵堪認定。
（二）原告雖主張：違規的部分係屬不知情的情況下發生，被民
      眾檢舉才知曉，望能從輕處分，以示警惕云云。惟按道路
      交通安全規則第91條第1項第6款規定：「行車遇有轉向、
      減速暫停、讓車、倒車、變換車道等情況時所用之燈光及
      駕駛人之手勢，應依下列規定：‧‧‧六、變換車道時，
      應先顯示欲變換車道方向之燈光或手勢。」，其立法目的
      乃在於使其他用路人（尤其係位於原車道後方及欲變換至
      之車道後方者）得預知該車之行車動向而為安全之措施，
      就此而言，所謂「應先顯示方向燈」一事，解釋上應係指
      於開始變換前至變換完成之過程中應全程顯示方向燈，而
      開始變換前於何時即應顯示方向燈，涉及後方車輛之合理
      預期時間（與行車速度及距離有關），是不可於顯示方向
      燈之同時開始為變換車道之動作，本不待言。再者，亦非
      可謂只要曾顯示方向燈，而於因故取消方向燈之顯示後，
      仍可不再度顯示方向燈即可恣意進行變換車道之動作，否
      則其他用路人又豈能於該車變換車道前明確知悉及預期。
（三）復經檢視下列採證影片：
    1.（檔名末2碼為01）在畫面時間05:12:55處，原告駕駛系
      爭車輛由畫面右下角出現後行駛於外側車道，其車號為00
      000，清晰可辨；在畫面時間05:13:15處，原告車輛開啟
      左側方向燈，其左側車輪開始跨越車道線至中線車道；在
      畫面時間05:13:18處，原告車輛之左側方向燈（閃8次）
      結束後，僅有左側車輪位於車道線上方，其餘大部分車身
      均未進入中線車道；在畫面時間05:13:22處，原告車輛已
      完全跨越車道線至中線車道，未再使用左側方向燈。
    2.（檔名末2碼為02）畫面時間05:16:50處，原告車輛行駛
      於外側車道；在畫面時間05:16:58處，原告車輛開啟左側
      方向燈，其左側車輪開始跨越車道線至中線車道；在畫面
      時間05:17:01處，原告車輛之左側方向燈（閃8次）結束
      後，僅有左側車輪位於車道線上方，其餘大部分車身均未
      進入中線車道；在畫面時間05:17:05處，原告車輛已完全
      跨越車道線至中線車道，未再使用左側方向燈；在畫面時
      間05:17:25處，畫面可見其車號為00000，清晰可辨。
    3.（檔名末2碼為03）在畫面時間05:18:42處，原告車輛行
      駛於中線車道，其車號為00000，清晰可辨；在畫面時間
      05:18:48處，原告車輛開啟右側方向燈，其右側車輪開始
      跨越車道線至外側車道；在畫面時間05:18:50處，原告車
      輛之右側方向燈（閃6次）結束後，僅有右側車輪位於車
      道線上方，其餘大部分車身均未進入外側車道；在畫面時
      間05:18:53處，原告車輛已完全跨越車道線至外側車道，
      未再使用右側方向燈。
    4.（檔名末2碼為04）在畫面時間05:20:17處，原告車輛行
      駛於外側車道，其車號為00000，清晰可辨；在畫面時間
      05:20:21處，原告車輛開啟左側方向燈，其左側車輪開始
      跨越車道線至中線車道；在畫面時間05:20:27處，原告車
      輛之左側方向燈（閃15次）結束後，僅有左側車輪位於車
      道線上方，其餘大部分車身均未進入中線車道；在畫面時
      間05:20:30處，原告車輛已完全跨越車道線至中線車道，
      未再使用左側方向燈。
    5.（檔名末2碼為05）在畫面時間05:21:32處，原告車輛行
      駛於中線車道，其車號為00000，清晰可辨；在畫面時間
      05:21:36，原告車輛開啟右側方向燈，其右側車輪開始跨
      越車道線至外側車道；在畫面時間05:21:38，原告車輛之
      右側方向燈（閃5次）結束後，僅有右側車輪位於車道線
      上方，其餘大部分車身均未進入外側車道；在畫面時間05
      :21:41，原告車輛已完全跨越車道線至外側車道，未再使
      用右側方向燈。
    6.（檔名末2碼為06）在畫面時間05:21:49處，原告車輛行
      駛於外側車道，其車號為00000，清晰可辨；在畫面時間
      05: 22:09，原告車輛開啟左側方向燈，其左側車輪開始
      跨越車道線至中線車道；在畫面時間05:22:12處，原告車
      輛之左側方向燈（閃8次）結束後，僅有左側車輪位於車
      道線上方，其餘大部分車身均未進入中線車道；在畫面時
      間05:22:15處，原告車輛已完全跨越車道線至中線車道，
      未再使用左側方向燈。直至影片結束。
    7.依前揭說明，足證原告駕駛系爭車輛於變換車道時，雖曾
      開啟左、右側方向燈，惟其大部分車身尚未進入欲變換之
      車道前，即已取消，然既已取消、中斷，則揆諸前開說明
      ，其若欲變換車道，自應再度顯示方向燈始得為之。此外
      ，駕車變換車道時，應先顯示欲變換車道方向之燈光，旨
      在確保道路交通往來之安全，讓後車駕駛得以預見前車將
      要變換車道而有減速或煞停準備以避免交通事故，係基於
      維護交通安全之重要公益，系爭車輛變換車道過程中未全
      程開啟方向燈，容易衍生後車駕駛準備不及肇至碰撞之危
      險，並不以事實上有無造成危害為要且亦非由原告主觀判
      斷。
（四）次按處罰條例第85條之1第2項規定略以：「第7條之2之逕
      行舉發案件有下列情形之一者，得連續舉發：一、逕行舉
      發汽車行車速度超過規定之最高速限或低於規定之最低速
      度或有第33條第1項、第2項之情形，其違規地點相距6公
      里以上、違規時間相隔6分鐘以上或行駛經過一個路口以
      上。但其違規地點在隧道內者，不在此限」。另交通部
      107年9月21日交路字第1070026758號函釋略以：「有關違
      規地點相距6公里以上、違規時間相隔6分鐘以上或行駛經
      過1個路口以上，應係單一或具有持續性之違規行為（如
      持續超速、持續違規行駛路肩等），需透過連續舉發次數
      ，作為違規行為次數認定，進而對多次違規行為予以處罰
      時方有適用。倘其行為係二以上違規行為，仍應依處理細
      則第3條第1項規定分別舉發、處罰」。經查，本件違規事
      實為「變換車道未打方向燈」，6件交通違規相隔約9分鐘
      、15公里，惟查處罰條例第85條之1第2項規定係針對「持
      續超速」、「持續行駛路肩」違規，與原告「變換車道未
      依規定」之違規態樣不同，故並無適用問題。又本件原告
      車輛係於：(1)國道1號南向287.2公里處（畫面時間05:13
      : 18處）；(2)國道1號南向293.3公里處（畫面時間05:17
      :01處)；(3)國道1號南向296.5公里處（畫面時間05:18:
      50處）；(4)國道1號南向299公里處（畫面時間05:20:27
      處）；(5)國道1號南向301公里處（畫面時間05:21:38處
      ）；(6)國道1號南向302.1公里處（畫面時間05:22:12處
      ）等地點分別違規，依其行為態樣係屬不同行為決意所為
      之數行為，依據行政罰法第25條之規定，自應分別舉發、
      處罰，而不受處罰條例第85條之1第2項第1款規定之約束
      。
（五）再觀諸處罰條例第7條之1規定：「對於違反本條例之行為
      者，民眾得敘明違規事實或檢具違規證據資料，向公路主
      管或警察機關檢舉，經查證屬實者，應即舉發。」，其立
      法理由為：「由於警力有限及民眾取巧違規成性，為交通
      秩序混亂原因之一，民眾如能利用適當管道檢舉交通違規
      ，除可彌補警力之不足外，亦將產生極大之嚇阻效果」，
      意指藉由民眾檢舉，提供員警查證之線索，尚無對外發生
      何法律效果，依上開規定，民眾檢具違規證據資料，尚須
      經主管或警察機關查證屬實，始得舉發，進而對外發生法
      律效果。又舉發機關受理民眾檢舉違反道路交通管理事件
      ，經查證後依規定掣製舉發違反道路交通管理事件通知單
      ，係屬上開處理細則第10條第2項第5款之民眾檢舉態樣，
      觀諸採證影片所載違規日期、違規時間及處理情形均記載
      清楚明確，嗣確經有員警查證處理，是該檢舉之真實性已
      無疑義。又採證影片畫面係錄影設備之機械作用，乃真實
      保存當時錄影之真實內容所得，再由檢舉人將影片傳送警
      政機關，並非憑人之記憶轉述或事後排演而成，且與本案
      違規具事實關連性，並經員警檢視無誤，其影像尚無偽造
      或變造之疑，內容亦屬合理、正常，自得作為本件是否為
      合法裁決之憑據。經查原告前揭109年12月29日之違規行
      為，係由檢舉人於違規人行為終了日（109年12月29日）
      起7日內（檢舉日：110年1月1日）檢具科學儀器取得之蒐
      證影片證據資料，向警政機關提出檢舉，經員警查證屬實
      而逕行舉發，則本件舉發程序於法即無不合。是原告於前
      揭時間、地點，確有「行駛高速公路未依規定變換車道」
      之違規事實，被告據以裁處，洵無不合。
四、本件如事實概要欄所述之事實，除下列兩造之爭點外，有系
    爭舉發違規事件通知單及送達證書（參本院卷第45、47、49
    、51-56頁）、系爭6件裁決書及送達證書（參本院卷第57、
    59、61、63、65、67、69、71、73、75、77、79頁）、舉發
    機關110年3月30日國道警四交字第1104700889號函（參本院
    卷第81頁）、舉發機關110年2月25日國道警四交字第110470
    0411號函（參本院卷第83-87頁）、交通部107年9月21日交
    路字第1070026758號（參本院卷第89-91頁）、原告110年1
    月29日陳述單（參本院卷第93頁）及採證光碟（存於本院卷
    第97頁內）等件在卷可參，堪認為真實。兩造之爭點厥為：
    原告於本件是否分別有六次「行駛高速公路未依規定變換車
    道」之交通違規？原處分是否適法？
五、本院之判斷：
（一）按處罰條例第7條之1規定：「對於違反處罰條例之行為者
      ，民眾得敘明違規事實或檢具違規證據資料，向公路主管
      或警察機關檢舉，經查證屬實者，應即舉發。但行為終了
      日起逾7日之檢舉，不予舉發。」次按「（第1項）交通勤
      務警察或依法令執行交通稽查任務人員，對於違反道路交
      通管理事件之稽查，應認真執行；其有不服稽查而逃逸之
      人、車，得追蹤稽查之。（第2項）前項稽查，查獲違反
      道路交通管理事件之舉發方式如下：‧‧‧五、民眾檢舉
      舉發：就民眾依本條例第7條之1規定檢舉違反本條例之行
      為，經查證屬實之舉發。」、「（第1項）公路主管或警
      察機關受理民眾檢舉違反道路交通管理事件，應即派員查
      證，經查證屬實者，應即舉發，並將處理情形回復檢舉人
      。（第2項）前項檢舉違規證據係以科學儀器取得，足資
      認定違規事實者，得逕行舉發之。」處理細則第10條第1
      項、第2項第5款、第22條第1項、第2項亦分別定有明文。
      考其規範意旨，係考量警力有限及民眾取巧違規成性，為
      交通秩序混亂原因之一，一般民眾如能利用適當管道檢舉
      交通違規，除可彌補警力之不足外，亦將產生極大之嚇阻
      效果，以達到維護道路交通安全之行政目的。是一般民眾
      見有違規事件，皆可敘明違規事實或檢具違規證據資料，
      向公路主管或警察機關檢舉，經查證屬實者，應即舉發之
      。經查，本件原告有「行駛高速公路未依規定變換車道」
      之違規事實，係由民眾提供科學儀器取得之行車紀錄器錄
      影證據資料，於110年1月1日向警察機關提出檢舉，係屬
      違規行為終了日（即109年12月29日）起7日內所為之檢舉
      ，經警察機關查證屬實而予舉發等情，此有系爭舉發違規
      事件通知單（參本院卷第45、47、49頁）及檢舉民眾之行
      車紀錄器光碟（存於本院卷第97頁內）等件在卷可稽。是
      本件舉發程序於法並無違誤，合先敘明。
（二）次按「汽車在行駛途中，變換車道或超越前車時，應依標
      誌、標線、號誌指示，並不得有下列情形：一、驟然或任
      意變換車道。二、未依規定使用方向燈。三、未保持安全
      距離及間隔。四、駛離主線車道未依序排隊，插入正在連
      貫駛出主線之汽車中間。」、「汽車行駛於高速公路、快
      速公路或設站管制之道路，不遵使用限制、禁止、行車管
      制及管理事項之管制規則而有下列行為者，處汽車駕駛人
      新臺幣3,000元以上6,000元以下罰鍰：‧‧‧四、未依規
      定變換車道。」高速公路及快速公路交通管制規則第11條
      、處罰條例第33條第1項第4款亦分別定有明文。另處罰條
      例第63條第1項第1款亦規定：「汽車駕駛人有下列各款所
      列條款之一者，除依原條款處罰鍰外，並予記點：一、有
      第33條第1項‧‧‧、第48條、‧‧‧情形之一者，各記
      違規點數1點。」
（三）經查，原告駕駛系爭車輛於附表編號1至6號所示違規時間
      、地點，因共有六次「行駛高速公路未依規定變換車道」
      之交通違規，經民眾檢具行車紀錄器影片向舉發機關提出
      檢舉，由舉發機關新營分隊警員莊碧霞查明違規屬實後逕
      行舉發等情，業據舉發機關110年2月25日以國道警四交字
      第1104700411號函查復略以：「四、‧‧‧本案經再次審
      視民眾檢舉影像，旨揭車輛於上揭時間及路段，多次變換
      車道未依規定全程使用方向燈，違規事實明確，且行為非
      屬持續性，仍應就各別違規行為分別舉發、處罰，本大隊
      依規定製單舉發，並無違誤。」等語（參本院卷第87頁）
      ；並有舉發機關110年3月30日國道警四交字第1104700889
      號函（參本院卷第81頁）及檢舉民眾行車紀錄器採證光碟
      （存於本院卷第97頁內）在卷可按，且原告對於其有上開
      違規之事實，亦不爭執；另經本院當庭勘驗卷附之檢舉民
      眾之行車紀錄器光碟可見：
    1.（檔名末2碼為01）在畫面時間05:12:55處，原告駕駛車
      輛由畫面右下角出現後行駛於外側車道，其車號為00000
      ，清晰可辨；在畫面時間05:13:15處，原告車輛開啟左側
      方向燈，其左側車輪開始跨越車道線至中線車道；在畫面
      時間05:13:18處，原告車輛之左側方向燈（閃8次）結束
      後，僅有左側車輪位於車道線上方，其餘大部分車身均未
      進入中線車道；在畫面時間05:13:22處，原告車輛已完全
      跨越車道線至中線車道，未再使用左側方向燈。
    2.（檔名末2碼為02）畫面時間05:16:50處，原告車輛行駛
      於外側車道；在畫面時間05:16:58處，原告車輛開啟左側
      方向燈，其左側車輪開始跨越車道線至中線車道；在畫面
      時間05:17:01處，原告車輛之左側方向燈（閃8次）結束
      後，僅有左側車輪位於車道線上方，其餘大部分車身均未
      進入中線車道；在畫面時間05:17:05處，原告車輛已完全
      跨越車道線至中線車道，未再使用左側方向燈；在畫面時
      間05:17:25處，畫面可見其車號為00000，清晰可辨。
    3.（檔名末2碼為03）在畫面時間05:18:42處，原告車輛行
      駛於中線車道，其車號為00000，清晰可辨；在畫面時間
      05:18:48處，原告車輛開啟右側方向燈，其右側車輪開始
      跨越車道線至外側車道；在畫面時間05:18:50處，原告車
      輛之右側方向燈（閃6次）結束後，僅有右側車輪位於車
      道線上方，其餘大部分車身均未進入外側車道；在畫面時
      間05:18:53處，原告車輛已完全跨越車道線至外側車道，
      未再使用右側方向燈。
    4.（檔名末2碼為04）在畫面時間05:20:17 處，原告車輛行
      駛於外側車道，其車號為00000，清晰可辨；在畫面時間
      05:20:21處，原告車輛開啟左側方向燈，其左側車輪開始
      跨越車道線至中線車道；在畫面時間05:20:27處，原告車
      輛之左側方向燈（閃15次）結束後，僅有左側車輪位於車
      道線上方，其餘大部分車身均未進入中線車道；在畫面時
      間05:20:30處，原告車輛已完全跨越車道線至中線車道，
      未再使用左側方向燈。
    5.（檔名末2碼為05）在畫面時間05:21:32處，原告車輛行
      駛於中線車道，其車號為00000，清晰可辨；在畫面時間
      05:21:36，原告車輛開啟右側方向燈，其右側車輪開始跨
      越車道線至外側車道；在畫面時間05:21:38，原告車輛之
      右側方向燈（閃5次）結束後，僅有右側車輪位於車道線
      上方，其餘大部分車身均未進入外側車道；在畫面時間05
      :21:41，原告車輛已完全跨越車道線至外側車道，未再使
      用右側方向燈。
    6.（檔名末2碼為06）在畫面時間05:21:49處，原告車輛行
      駛於外側車道，其車號為00000 ，清晰可辨；在畫面時間
      05:22:09，原告車輛開啟左側方向燈，其左側車輪開始跨
      越車道線至中線車道；在畫面時間05:22:12處，原告車輛
      之左側方向燈（閃8次）結束後，僅有左側車輪位於車道
      線上方，其餘大部分車身均未進入中線車道；在畫面時間
      05:22:15處，原告車輛已完全跨越車道線至中線車道，未
      再使用左側方向燈。直至影片結束。此有本院勘驗報告一
      份在卷可資參憑（參本院卷第135-161頁）。故原告確有
      上開「行駛高速公路未依規定變換車道」之違規事實，洵
      堪認定。
（四）惟行政違規行為之次數並非純粹以自然行為概念為界定標
      準，而應從法規範所欲維護之法益狀態予以評價。司法院
      釋字第604號解釋理由書亦闡述：「立法者固得以法律規
      定行政機關執法人員得以連續舉發及隨同多次處罰之遏阻
      作用以達成行政管制之目的，但仍須符合憲法第23條之比
      例原則及法律授權明確性原則。申言之，以連續舉發之方
      式，對違規事實繼續之違規行為，藉舉發其違規事實之次
      數，評價及計算其法律上之違規次數，並予以多次處罰，
      藉多次處罰之遏阻作用，以防制違規事實繼續發生，此種
      手段有助於目的之達成，對維護交通秩序、確保交通安全
      之目的而言，在客觀條件之限制下，更有其必要性及實效
      性。惟每次舉發既然各別構成一次違規行為，則連續舉發
      之間隔期間是否過密，以致多次處罰是否過當，仍須審酌
      是否符合憲法上之比例原則‧‧‧。」而91年7月3日修正
      之處罰條例第85條之1增訂第2項：「第7條之2之逕行舉發
      案件有左列情形之一者，得連續舉發：一、逕行舉發汽車
      有第33條、第40條第1項規定之情形，其違規地點相距6公
      里以上、違規時間相隔6分鐘以上或行駛經過一個路口以
      上者。二、逕行舉發汽車有第56條第1項規定之情形，而
      駕駛人不在場或未能將車輛移置每逾2小時者。」規定，
      其立法理由為：「對逕行舉發案件得連續舉發之規定，係
      規範於違反道路交通管理事件統一裁罰標準及處理細則第
      12條，因其影響人民權利義務，為符合法律保留之精神，
      爰酌予修正增列於第2項。」94年12月28日依立法委員葉
      宜津等提案修正通過之現行第85條之1第2項規定，其提案
      理由則係為增加嚴重超速行為之處罰，以及為因應長隧道
      安全，爰為但書規定（立法院第6屆第2會期第3次會議議
      案關係文書第275頁參照），對於連續舉發之間隔期間並
      未修正。準此，如汽車駕駛人行駛於高速公路非隧道路段
      ，持續於變換車道時，未依規定顯示方向燈，違反處罰條
      例第33條第1項第4款規定，依處罰條例第85條之1第2項第
      1款之規範目的，如其違規地點相距未達6公里、違規時間
      相隔未達6分鐘或未行駛經過一個路口，即應論以單一違
      規行為；若其違規地點相距6公里以上、違規時間相隔6分
      鐘以上或行駛經過一個路口以上，則得連續舉發，此於交
      通勤務警察或依法令執行交通稽查任務人員依處罰條例第
      7條之2規定逕行舉發案件，固得直接適用，然公路主管或
      警察機關受理處罰條例第7條之1規定的民眾檢舉舉發案件
      ，雖非屬同條例第7條之2之情形，惟如警方自己執行舉發
      案件時尚且受前揭規定之拘束，而作為補充警方逕行舉發
      時合法取證資訊之民眾檢舉舉發案件，既同具當場不能掣
      單舉發之類似情狀，自應受前揭規定之拘束為宜。故基於
      二者本質上之類似性，處罰條例第7條之1之民眾檢舉舉發
      案件亦應類推適用上開規定之違反義務次數判斷標準，以
      評價檢舉之違規行為次數後，掣單舉發，始符處罰條例第
      85條之1第2項第1款之規範意旨。
（五）經查，被告所為附表編號1 所示之處分，為原告當天第一
      次違規，自得予以舉發；另被告所為附表編號4所示之處
      分，與前被舉發之附表編號1為相同違規行為，且相距違
      規時間相隔6分鐘以上，類推適用處罰條例第85條之1，因
      其相距超過6分鐘以上，仍得連續舉發之。是原處分所為
      附表編號1、4之處分，並無違誤，自應維持。惟依照前揭
      說明及判決意旨，原告於附表編號1、4之違規後，再於6
      分鐘內或6公里內所為附表編號2、3及附表編號5、6之違
      規，不得連續舉發，故被告機關所為附表編號2、3、5、6
      所示之處分，均有不得連續舉發之情事而有違誤，應均予
      撤銷。
六、綜上所述，原告行駛高速公路雖未依規定變換車道，惟為附
    表編號2、3、5、6舉發之違規行為，既係於附表編號1、4為
    系爭違規行為後，未達6公里以上距離或6分鐘以上時間再為
    ，應類推適用處罰條例第85條之1第2項第1款規定，被告即
    不得對附表編號2、3、5、6之違規行為裁處。從而，被告逕
    以原告有附表編號2、3、5、6之違規變換車道之行為，各裁
    處原告罰鍰4,500元，並記違規點數1點之處分，該認事用法
    ，尚有違誤。原告訴請撤銷附表編號2、3、5、6所示之處分
    ，為有理由，應予准許。至於原告於附表編號1、4所為之違
    規行為，被告依據處罰條例第33條第1項第4款、第63條第1
    項第1款暨處理細則第45條規定，分別開立裁決書，分別裁
    處原告「罰鍰4,500元整，並記違規點數1點」之處分，並無
    違法。原告訴請撤銷為無理由，應予駁回。又本件事證已臻
    明確，兩造其餘攻擊防禦方法，核與判決之結果並無影響，
    爰不逐一論列，併此敘明。
七、本件第一審裁判費為300元，應由被告負擔三分之二，餘由
    原告負擔，爰確定第一審訴訟費用額如主文第2項所示。
 
據上論結，原告之訴為一部有理由，一部無理由，依行政訴訟法
第237條之8、第237條之9、第236條、第104條、民事訴訟法第79
條，判決如主文。
中    華    民    國  110    年    10   月     5      日
                  行政訴訟庭  法  官  楊富強   
附表：
┌──┬────┬─────┬─────┬──────┬────┬───┬────┬────┬───┐
│編號│受處分人│違規車牌號│原舉發通知│裁決日期及裁│違規時間│違規地│違規    │違反法條│處罰  │
│    │        │碼        │單號碼    │決書號碼    │        │點    │事實    │        │主文  │
│    │        │          │          │            │        │      │        │        │      │
├──┼────┼─────┼─────┼──────┼────┼───┼────┼────┼───┤
│1   │陳志朋  │00000號營 │ZDB344908 │110年3月12日│109年12 │國道一│行駛高速│道路交通│罰鍰新│
│    │        │業半拖車  │          │高市交裁字第│月29日5 │號南向│公路未依│管理處罰│臺幣  │
│    │        │          │          │32-ZDB344908│時13分  │287   │規定變換│條例第33│4,500 │
│    │        │          │          │號          │        │      │車道    │條第1項 │整，並│
│    │        │          │          │            │        │      │        │第4款   │記違規│
│    │        │          │          │            │        │      │        │        │點數 1│
│    │        │          │          │            │        │      │        │        │點    │
├──┼────┼─────┼─────┼──────┼────┼───┼────┼────┼───┤
│2   │同上    │同上      │ZDB344909 │110年3月12日│109年12 │國道一│同上    │同上    │同上  │
│    │        │          │          │高市交裁字第│月29日5 │號南向│        │        │      │
│    │        │          │          │32-ZDB344909│時17分  │293   │        │        │      │
│    │        │          │          │號          │        │      │        │        │      │
├──┼────┼─────┼─────┼──────┼────┼───┼────┼────┼───┤
│3   │同上    │同上      │ZDB344910 │110年3月12日│109年12 │國道一│同上    │同上    │同上  │
│    │        │          │          │高市交裁字第│月29日5 │號南向│        │        │      │
│    │        │          │          │32-ZDB344910│時18分  │296   │        │        │      │
│    │        │          │          │號          │        │      │        │        │      │
├──┼────┼─────┼─────┼──────┼────┼───┼────┼────┼───┤
│4   │同上    │同上      │ZDB344911 │110年3月12日│109年12 │國道一│同上    │同上    │同上  │
│    │        │          │          │高市交裁字第│月29日5 │號南向│        │        │      │
│    │        │          │          │32-ZDB344911│時20分  │299   │        │        │      │
│    │        │          │          │號          │        │      │        │        │      │
├──┼────┼─────┼─────┼──────┼────┼───┼────┼────┼───┤
│5   │同上    │同上      │ZDB344912 │110年3月12日│109年12 │國道一│同上    │同上    │同上  │
│    │        │          │          │高市交裁字第│月29日5 │號南向│        │        │      │
│    │        │          │          │32-ZDB344912│時21分  │301   │        │        │      │
│    │        │          │          │號          │        │      │        │        │      │
├──┼────┼─────┼─────┼──────┼────┼───┼────┼────┼───┤
│6   │同上    │同上      │ZDB344913 │110年3月12日│109年12 │國道一│同上    │同上    │同上  │
│    │        │          │          │高市交裁字第│月29日5 │號南向│        │        │      │
│    │        │          │          │32-ZDB344913│時22分  │302   │        │        │      │
│    │        │          │          │號          │        │      │        │        │      │
└──┴────┴─────┴─────┴──────┴────┴───┴────┴────┴───┘
 
上為正本係照原本作成。
如不服本判決，應於判決送達後20日內，向本院提出上訴狀並表
明上訴理由（原判決所違背之法令及其具體內容或依訴訟資料可
認為原判決有違背法令之具體事實），其未載明上訴理由者，應
於提出上訴後20日內向本院補提理由書（上訴狀及上訴理由書均
須按他造人數附繕本，如未按期補提上訴理由書，則逕予駁回上
訴），並應繳納上訴裁判費新臺幣750 元。
中    華    民    國  110    年   10     月     5     日
                               書記官  邱秋珍